【裁判字號】    98,簡,410
【裁判日期】    981216
【裁判案由】    廢棄物清理法
【裁判全文】
臺北高等行政法院判決
                                       98年度簡字第410號
原      告  甲○○
                        送達代.
被      告  臺北縣新店市公所
代  表  人  丙○○（市長）
上列當事人間廢棄物清理法事件，原告不服臺北縣政府中華民國
98年7 月13日北府訴決字第0980487179號（案號：00000000號）
訴願決定，提起行政訴訟，本院判決如下：
    主      文
原告之訴駁回。
訴訟費用由原告負擔。
    事實及理由
一、程序說明：
    本件因屬不服行政機關所為罰鍰處分而涉訟，其標的金額為
    新臺幣（下同）2,400 元，在20萬元以下，依行政訴訟法第
    229 條第1 項第2 款、第2 項規定及司法院民國（下同）92
    年9 月17日（92）院臺廳行一字第23681 號令，應適用簡易
    程序，本院並依同法第233 條第1 項規定，不經言詞辯論，
    逕行裁判。
二、事實概要：
    被告所屬環保稽查人員於98年3 月30日上午6 時15分許，在
    臺北縣新店市○○路83巷口，執行列管髒亂點稽查工作時，
    發現該處遭人任意丟棄垃圾包數袋，污染環境，乃拆袋檢查
    並拍照存證，依據袋內所撿出原告之信件等證物，逕行告發
    原告任意拋棄一般廢棄物（垃圾包），案經被告以原告違反
    廢棄物清理法第27條第1 款規定，依同法第50條第3 款規定
    ，於98年5 月26日以北縣店執字第9801770 號處分書（下稱
    原處分）裁處原告罰鍰2,400 元。原告不服，提起訴願，遭
    決定駁回，遂提起本件行政訴訟。
三、原告主張略以：
    (一)舉證照片所指揭之違規地點：新店市○○路83巷口，為一
      傳統市集所在入口處，每日約下午4 點後該處及至建國路
      口一帶，人來人往流動人口眾多，故常有撿拾環保回收物
      品之市民穿梭。該等人員常將環保資源於垃圾車到前即將
      事先分類好之紙類先行拿走，待檢視需要之物品後再將其
      他物品任意打包丟棄。原告深知垃圾不落地原則，記得受
      檢日前某日有環保人員在住家附近搜尋有無回收垃圾可撿
      拾，原告好心遂將垃圾交之，並囑託代為丟棄於垃圾車，
      未料載有原告個人資料之信件卻出現於違規地點。究竟垃
      圾為何出現於違規地點過程不得而知，恐係環保人員無心
      之過，卻造成原告受違規處分之不利益。本件之證物僅為
      原告之中華電信通知函件，為一紙類，極有可能係因上述
      情形而遭任意丟棄，原告非當場丟棄遭處分，對原告不公
      。
    (二)訴願決定書理由過於制式，對原告之主張未加審酌，行政
      裁罰對原告不利，被告應負舉證責任，證明確實是原告所
      為，被告僅憑袋內署名原告信件之舉發照片，又無原告當
      場棄置垃圾之影像即認為原告違反廢棄物清理法，實已牴
      觸法律而無效。為此，提起本件訴訟，並聲明求為判決：
      訴願決定撤銷。
四、被告則辯以：
    (一)被告基於整潔環境衛生需要，將轄區內69里行政區域內列
      為指定清除地區，依廢棄物清理法第27條規定在指定清除
      地區內嚴禁有污染行為，違者依同法第50條處以罰鍰，為
      被告92年6 月26日北縣店清字第0920024887號公告周知。
      又臺北縣新店市自86年8 月1 日起實施垃圾不落地清運，
      亦經被告以86年8 月8 日北縣店清字第38973 號公告在案
      。
    (二)本案事實有卷附存證照片可佐，揆諸廢棄物清理法第27條
      第1 款、第50條第3 款規定意旨及被告86年08月08日以北
      縣店清字第38973 號公告，並依據臺北縣環境保護局85年
      10月28日北環四字第39117 號函釋「隨地亂倒垃圾可依據
      廢棄物堆內撿出之信件、住址、姓名告發之」，被告據此
      推定該垃圾為信件上所載之人丟棄，倘原告提出相關證據
      證明並非其所為，被告自應於查明屬實後撤銷原告發處分
      ，是被告科處原告罰鍰處分應無不當。
    (三)本案原告居住地「新店市○○路100 號3 樓」與違反地點
      「新店市○○路83巷口」以及被告為方便趕不上晚間路線
      清潔車之上班族，特於每日上午7 至9 時於「新店市○○
      路109 號公園前」設置之定點家用垃圾收集點，均僅咫尺
      之隔，惟原告卻圖己之便，不願往前50公尺之定點（新店
      市○○路109 號公園前）將垃圾包棄置於定時定點之清潔
      車內；故本案原告未按「垃圾不落地」政策，未將垃圾直
      接棄置於垃圾清潔車而任意棄置於「嚴禁亂丟垃圾，違者
      重罰6,000 元」告示牌旁人行道上，違反「垃圾不落地」
      政策。復依據證物照片顯示，系爭任意隨地棄置之垃圾包
      （經環境衛生稽查員現場檢視內有家戶產生之一般廢棄物
      及已撕碎意圖規避，署名「甲○○」之中華電信臺北南區
      營運處98年03月24日北南帳拆（98）字第340312號限時專
      送函等），環境衛生稽查員遂即於違規現場拼湊連結撕碎
      之證物，故原告違反清除處理垃圾，不符執行機關之規定
      「垃圾不落地」政策，有存證照片證物可稽。
    (四)原告所辯之系爭及主張均未提供「相關證據」證明非其所
      為，原告空言將垃圾交予所謂環保人員（查被告並無所謂
      環保人員搜尋有無回收垃圾可撿拾之情事），且原告並不
      爭執及否認違反事實之垃圾包及中華電信通知函為其所有
      ；是被告環境衛生稽查員已善盡稽查、拍照為證及拆袋告
      發之責任，原告難以免卻違法責任，故應認其主張屬推諉
      之詞。復依司法院釋字第275 號解釋，原告亦已合致廢棄
      物清理法之處罰要件，仍需為過失之行為負責即未親自將
      垃圾包棄置於定時定點之垃圾清運車內，致「垃圾包」落
      地以致撿拾回收物者穿梭撿拾，被告依法告發自屬有據。
    (五)綜上論結，被告認原告違反廢棄物清理法第27條第1 款規
      定，於法並無違誤，依同法第50條第3 款其情節輕重，裁
      處2,400 元罰鍰，以遏制污染環境之行為，亦符合行政程
      序法比例原則及依據被告95年8 月24日修正執行違反廢棄
      物清理案件裁罰額度基準，無違法之處，原處分自無不當
      ，應予維持，為此訴請駁回原告之訴，以昭公允。
五、本院之判斷：
    (一)按廢棄物清理法第3 條規定：「本法所稱指定清除地區，
      謂執行機關基於環境衛生需要，所公告指定之清除地區。
      」第4 條規定：「本法所稱主管機關，在中央為環保署，
      在直轄市為直轄市政府，在縣（市）為縣（市）政府。」
      第5 條第1 項規定：「本法所稱執行機關為直轄市政府環
      境保護局、縣（市）環境保護局及鄉（鎮、市）公所。」
      第27條第1 款規定：「在指定清除地區內嚴禁有下列行為
      ：一隨地吐痰、檳榔汁、檳榔渣，拋棄紙屑、煙蒂、口香
      糖、瓜果或其皮、核、汁、渣或其他一般廢棄物。……」
      第50條第3 款規定：「有下列情形之一者，處1,200 元以
      上6,000 元以下罰鍰。經限期改善，屆期仍未完成改善者
      ，按日連續處罰：……三為第27條各款行為之一。」
    (二)又「基於整潔環境衛生需要，本市轄內69里行政區域內列
      為指定清除地區，依廢棄物清理法第27條規定在指定清除
      地區內嚴禁有污染行為，違者依同法第50條處以罰鍰，公
      告周知。」「主旨：公告為實施垃圾不落地區域任意落地
      丟棄垃圾者屬污染環境行為，依法予以處罰。……公告事
      項：一本市基於加強環境衛生整潔，轄內各里行政區域（
      安康地區及山區之里除外），自86年8 月1 日起實施垃圾
      不落地清運。在清潔車未到達前任意落地丟棄者則屬污染
      環境行為，違反者依廢棄物清理法第23條處罰之。二本公
      告事項自公告日起施行。」已據被告以92年6 月26日北縣
      店清字第0920024887號公告、86年8 月8 日北縣店清字第
      38973 號公告在案。
    (三)經查：
      1.被告所屬稽查人員於前揭事實概要所述之時地，執行列
        管髒亂點稽查工作時，發現該處遭人任意丟棄垃圾包數
        袋，乃拆袋檢查，袋內撿出之撕碎紙片經拼湊後為原告
        之信件等證物，乃逕行告發原告任意拋棄一般廢棄物（
        垃圾包）等情，有告發單、列管髒亂點稽查工作執行表
        、稽查採證照片、垃圾包內所撿出中華電信台北南區營
        運處以原告為受通知人之行動電話暫停通信通知函在原
        處分卷可稽，堪認為真實。
      2.被告所屬稽查人員查獲之違規拋棄垃圾包內既有原告之
        信件，原告亦不否認該信件曾為其所收執，被告據此認
        定查獲之垃圾包為原告所拋棄，即非無據。原告徒以本
        件並無其當場棄置垃圾之影像，主張被告認定有誤，尚
        非可採。
      3.又原告雖否認上情，惟其先則主張查獲地點常有撿拾環
        保回收物品之市民穿梭，於垃圾車到達前，將需要之物
        品檢拾後再將其他物品任意打包丟棄，原告之中華電信
        通知函件極有可能因此而遭任意丟棄（見起訴狀）；繼
        之又稱稽查日前之某日曾有環保人員在其住家附近搜尋
        有無回收垃圾，原告好心將垃圾交付之，並囑託代為丟
        棄於垃圾車，未料載有原告個人資料之信件卻出現於違
        規地點，恐係環保人員無心之過云云（見起訴補正狀）
        ，前後所言已有不符，又未就其上開主張提出任何證據
        以資佐證，自難憑信。
      4.從而，被告以原告違反廢棄物清理法第27條第1 款規定
        ，依同法第53條第3 款規定暨被告所定違反廢棄物清理
        法案件罰鍰額度基準，裁處原告罰鍰2,400 元，於法並
        無不合。
六、綜上所述，原告所訴各節，均非可採，原處分並無違誤，訴
    願決定遞予維持，亦無不合，原告徒執前詞，訴請撤銷，為
    無理由，應予駁回。
七、本件事證已臻明確，兩造其餘主張、陳述及所提之證據，經
    審級，認均與本件判決結果不生影響，故不逐一論述，併此
    敘明。
據上論結，本件原告之訴為無理由，依行政訴訟法第98條第1 項
前段，判決如主文。
中    華    民    國    98    年    12    月   16     日
                  臺北高等行政法院第五庭
                                      法  官  程  怡  怡
上為正本係照原本作成。
本件以訴訟事件所涉及之法律見解具有原則性者為限，始得於本
判決送達後20日內向本院提出上訴狀並表明上訴理由，如已於本
判決宣示後送達前提起上訴者，應於判決送達後20日內補具上訴
理由（均按他造人數附繕本），且經最高行政法院許可後方得上
訴。
中    華    民    國    98    年    12    月   17     日
                                      書記官  張  正  清


司法院資訊處製作；財團法人民間司法改革基金會備份。
